臺灣高等法院刑事判決　　　　　　　　94年度上易字第1729號
上　訴　人　臺灣士林地方法院檢察署檢察官
被　　　告　甲○○
選任辯護人　丙○○律師
上列上訴人因被告誣告案件，不服臺灣士林地方法院94年度易字
第306號，中華民國94年7月29日第一審判決（起訴案號：臺灣士
林地方法院檢察署94年度偵字第1335號），提起上訴，本院判決
如下：
    主  文
上訴駁回。
    理  由
一、公訴意旨略以：被告甲○○明知其所簽發由合作金庫銀行雙
    連分行為付款人、帳號06779-5號、票號GG0000000號、票面
    金額新臺幣（下同）31萬元 、發票日民國93年8月15日之支
    票1紙並未遺失，係於93年4、5月間 ，交付乙○○抵償債務
    ，竟基於拒絕清償債務之目的，唯恐支票遭提示兌現，於93
    年8月13日，未指定犯人，前往臺北市大同區○○○路113號
    合作金庫銀行雙連分行，填具遺失票據申報書、票據掛失止
    付通知書，謊報該紙支票遺失，轉呈臺北市政府警察局、臺
    北縣政府警察局偵辦。嗣經乙○○於93年8月31日 ，向銀行
    提示該紙支票遭拒，由臺灣票據交換所轉報臺北市政府警察
    局士林分局偵辦，始悉上情。案經乙○○告訴及臺灣票據交
    換所函請臺北市政府警察局士林分局報告偵辦，因認被告涉
    犯刑法第171條第1項之未指定犯人誣告罪嫌。
二、按犯罪事實應依證據認定之，無證據不得認定犯罪事實，又
    不能證明被告犯罪者，應諭知無罪之判決，刑事訴訟法第15
    4條第2項、第301條第1項分別定有明文。次按認定不利於被
    告之事實，須依積極證據，苟積極證據不足為不利於被告事
    實之認定時，即應為有利於被告之認定，更不必有何有利之
    證據，最高法院著有30年上字第816號判例可資參照。
三、公訴人認被告涉有未指定犯人之誣告犯行，係以：告訴人乙
    ○○之指訴、被告申報遺失之支票、遺失票據申報書、票據
    掛失止付通知書、掛失止付票據提示人資料查報表、退票理
    由單、臺灣票據交換所公函各1份為據； 並認告訴人係將支
    票存入己有帳戶兌現，由其收受、兌現支票過程，均與常情
    無違；該紙支票若非告訴人所得，豈會以自己名義持票兌現
    而自陷於罪；且被告既於93年5月間即發現該紙支票失竊，
    竟未訴請警察機關偵辦，卻遲至93年8月13日支票發票日屆
    至前，始向金融機構辦理掛失止付，核與一般事理有違；又
    被告亦未提出任何事證佐證該紙支票係告訴人竊盜取得，其
    空言否認，顯係卸責之詞，執為論據。
四、訊據被告堅詞否認有何誣告犯行，辯稱：我根本沒有誣告的
    意思，支票遺失以後，我也不曉得是乙○○拿的，後來支票
    軋進來之後我才知道是他拿走，告訴人有我辦公室、住家的
    鑰匙，他可以自由進出我辦公室、家裡等語。經查：
  (一)告訴人於偵查中稱： 系爭支票係被告於4月底拿到台北市○
    ○○路博仁醫院檢驗科給渠，她有跟渠借錢，說要還渠錢（
    詳偵查卷第26頁）；於原審證稱：渠與被告為男女朋友是從
    91年底到93年4月，渠有被告在婦女會工作地點的鑰匙 ，渠
    從93年3月離開時，沒有把鑰匙還給被告 ，被告拿支票到醫
    院給渠是5月的事，被告希望跟渠複合 ，被告有帶一包東西
    ，裡面有金子、一張31萬元之支票及一包李子，被告說開31
    萬元支票還渠，因被告之前有向渠借錢，被告總共向渠借13
    0幾萬元，匯款部分有20幾萬元 ，所以被告只算31萬元給渠
    ，渠有於93年4月間告被告 ，因渠在醫院上班回家時發見家
    裡亂七八糟，所以渠有打電話報警（詳原審卷第75至84頁）
    。
  (二)被告係設址於臺北市大同區○○○路71號2 樓婦女會冠美分
    會之會長，于軍為該分會之義工，93年4月間 ，于軍表示欲
    與朋友合夥投資開設護膚中心，須出資30萬元，原本欲向被
    告動支存放於被告處之現金20萬元，另向被告借貸10萬元，
    於4個月後再以所賺得之薪資償還被告 ，惟被告慮及于軍屆
    時之清償能力，故僅同意借用面額30萬元之支票供于軍作為
    借款之擔保，由于軍另行向朋友借貸30萬元以為合夥之出資
    ，迨4個月後，于軍個人資金充足 ，再由于軍個人軋票支付
    票款 ，另因于軍須支付1萬元予提供資金之合夥友人作為借
    款利息，故二人商議後 ，由被告於93年4月20日，在上開臺
    北市大同區○○○路71號2樓辦公室內，簽發發票日為93年8
    月15日、付款人為合作金庫銀行雙連分行、帳號06779- 5號
    、票號GG0000000號、票面金額31萬元之支票1紙，交付予于
    軍使用，惟該合夥計畫因故乃暫時作罷，而于軍因無須用票
    ，故於一星期後，將系爭支票攜回被告辦公室內，返還予被
    告，被告則將該紙支票隨手置於辦公室抽屜內 ，迨93年5月
    20日，于軍之友人願意再度進行合夥計畫，于軍遂再行前往
    被告辦公室借用系爭支票，惟被告卻遍尋不獲，于軍見被告
    情緒不佳，未再堅持，只能向被告請求返還存放於被告處之
    20萬元，被告則以身邊現金交付之等情，業據被告於原審供
    述在卷，並據證人于軍於原審結證明確（詳原審卷第54至62
    頁）。被告於原審另供稱： 我大概是於5月13、14日有去告
    訴人的醫院，因為分手之後，告訴人一直打電話騷擾，要我
    還他之前送我的首飾，所以我那天有拿東西去還他；告訴人
    匯款三張，一張20萬元的是告訴人借給我們的一位會員 ，2
    萬元、3萬元是打牌輸錢的（詳原審卷第93、94頁）。
  (三)證人馬麗秋即合作金庫銀行雙連分行行員，於原審證稱：93
    年間，被告有來問支票遺失之事，當時被告很急，說支票掉
    了，很緊張，要辦掛失，伊要她再找找看，如果真的找不到
    ，到期日（應為票載發票日之誤）再來銀行辦止付就可以了
    等語（詳原審卷第63至64頁）。
  (四)告訴人曾於90年8月15日、10月7日、11月22日先後三次匯款
    予被告，合計25萬元，此有匯款通知單影本在卷（見偵查卷
    第10頁）。又告訴人於93年9月8日寄存證信函給被告，信中
    稱被告先後向渠借款或匯款入被告之帳戶高達120 萬元以上
    ，5月中旬被告親自面交面額31萬元之支票等語 ，此有存證
    信函影本在卷（見原審卷第109至112頁）。
  (五)綜上，依告訴人上揭供詞暨存證信函所載之內容，可見告訴
    人對被告究係積欠其多少錢，先後陳述不一，且被告係何時
    交付系爭支票，告訴人亦前後供述不同，是告訴人所稱其持
    有系爭支票係被告所交付乙情，尚難遽信。再依告訴人所提
    出之匯款資料，可見其實際匯給被告之款項共僅有25萬元，
    至告訴人所稱被告共積欠其合計120萬元以上或130餘萬元云
    云，均無佐證以實其說；且依告訴人所匯之款項合計僅有25
    萬元，衡情被告自無簽發額面31萬元之支票交付告訴人之理
    ；倘被告積欠告訴人之款項高達120萬元以上 ，衡諸告訴人
    與被告間之感情已交惡，告訴人焉有取得該面額31萬元之支
    票後置其餘之債權不行使之理？準此足徵告訴人所稱系爭支
    票係被告所交付供清償債務云云，自難採信 。又觀諸93年4
    月之後，告訴人與被告間因情感生變而已非男女朋友，復因
    竊盜官司而使關係更形交惡，被告於此恩斷義絕之情形下，
    豈有主動交付系爭支票用以還款予告訴人？由此益徵告訴人
    之指訴不可採信。另觀之證人于軍於原審所述，就借用系爭
    支票之緣由、取得系爭支票之時間、地點、該支票係蓋用印
    文而非簽名、發票日期與金額均手寫而非打印、嗣後交還系
    爭支票之時間、過程等各項細節，經隔離詰問後，與被告所
    供情節相符，故證人于軍之證言堪以採信，是被告此部分所
    辯應屬可採。復觀證人馬麗秋所述被告當時神情著急緊張之
    情狀觀之，應非作假，況被告並非熟悉法律之專業人士，未
    知日後案件會被起訴，應無預留證據之可能，準此，益徵被
    告所辯其因發見系爭支票遺失才掛失乙節，堪信為真。此外
    ，復查無其他積極證據足資認定被告有何誣告之犯行。是被
    告被訴之犯罪事實，要屬不能證明。
五、原審以不能證明被告犯罪，而諭知被告無罪，核無不合。檢
    察官上訴指摘原審判決不當，請求撤銷改判，為無理由，應
    予駁回。
據上論斷，應依刑事訴訟法第368條，判決如主文。
本案經檢察官呂文忠到庭執行職務。
中　　華　　民　　國　　94　　年　　12　　月　　28　　日
　　　　　　　　　刑事第二十二庭審判長法　官  林堭儀
　　　　　　　　　　　　　　　　　    法　官  宋  祺
　　　　　　　 　 　　　　　　　　　　法　官  陳憲裕
以上正本證明與原本無異。
不得上訴。
                                      書記官  劉育妃
中　　華　　民　　國　　94　　年　　12　　月　　29　　日
